【裁判字號】    99,訴,1189
【裁判日期】    991109
【裁判案由】    違反毒品危害防制條例
【裁判全文】
臺灣彰化地方法院刑事判決              99年度訴字第1082號
公  訴  人  臺灣彰化地方法院檢察署檢察官
被      告  甲○○
上列被告因毒品危害防制條例案件，經檢察官提起公訴（99年度
毒偵字第1390、1469號），被告於本院準備程序中自白犯罪，本
院認有刑事訴訟法第273 條之1 第1 項之情形，合議裁定由受命
法官獨任進行簡式審判程序合併審理，茲審理判決如下：
    主  文
甲○○施用第一級毒品，處有期徒刑捌月。又施用第一級毒品，
處有期徒刑捌月。應執行有期徒刑壹年貳月。
    事  實
一、甲○○前於民國（下同）89年間，因施用毒品案件，經本院
    以89年度毒聲字第3343號裁定送觀察、勒戒後，認有繼續施
    用毒品傾向，再經本院以90年度毒聲字第75號裁定送強制戒
    治，嗣經本院以90年度毒聲字第3379號裁定停止戒治，於90
    年9 月25日停止戒治出所，所餘戒治期間付保護管束，復於
    保護管束期間內，因另涉施用毒品案件，經本院以91年度毒
    聲字第253 號裁定，撤銷停止戒治令入戒治處所施以強制戒
    治，業於91年10月21日戒治期滿執行完畢釋放，又於前開強
    制戒治執行完畢後5 年內之94年間，因施用毒品案件，經本
    院以94年訴字第16號判決，判處有期徒刑10月、7 月，並定
    應執行有期徒刑1 年4 月確定。詎其仍不知悔改，復分別基
    於施用第一級毒品海洛因之犯意：（一）於99年6 月27日晚
    上10時許，在其位於彰化縣田中鎮○○路380 巷253 弄6 號
    住處內，以將海洛因粉末摻入香煙內點燃吸食其煙之方式，
    施用第一級毒品海洛因1 次；（二）於99年7 月12或13日之
    某時許，在其前揭住處內，以同前揭之方式，施用第一級毒
    品海洛因1 次。嗣分別（一）於99年6 月29日，為彰化地方
    法院檢察署觀護人室通知到場，接受採集尿液送驗，結果呈
    嗎啡、可待因陽性反應；（二）於99年7 月14日上午10時45
    分許，因其為另案證人，為警通知後前往彰化縣警察局員林
    分局莒光派出所接受調查，經徵其同意採集尿液送驗後，結
    果呈嗎啡、可待因陽性反應，始查悉上情。
二、案經彰化縣警察局員林分局報請臺灣彰化地方法院檢察署檢
    察官偵查及臺灣彰化地方法院檢察署檢察官自動檢舉簽分後
    偵查起訴。
    理  由
一、按除被告所犯為死刑、無期徒刑、最輕本刑為3 年以上有期
    徒刑之罪或高等法院管轄第一審案件者外，於刑事訴訟法第
    273 條第1 項程序進行中，被告先就被訴事實為有罪之陳述
    時，審判長得告知被告簡式審判程序之旨，並聽取當事人、
    代理人、辯護人及輔佐人之意見後，裁定進行簡式審判程序
    ；除簡式審判程序、簡易程序及第376 條第1 款、第2 款所
    列之罪之案件外，第一審應行合議審判，刑事訴訟法第273
    條之1 第1 項、第284 條之1 分別定有明文。本件被告甲○
    ○所犯係死刑、無期徒刑、最輕本刑為3 年以上有期徒刑或
    高等法院管轄第一審案件以外之罪，並於本院行準備程序時
    就被訴事實為有罪之陳述，本院合議庭依前揭規定，經評議
    結果，裁定改由受命法官獨任行簡式審判程序，先予敘明。
二、上揭事實，業據被告甲○○於本院審理時均坦承不諱，且（
    一）其於99年6 月29日為警查獲時所採取之尿液，經送鑑驗
    結果，確呈嗎啡、可待因陽性反應，此有臺灣彰化地方法院
    檢察署施用毒品犯受保護管束人採尿報到編號表、尿液檢體
    監管紀錄表、詮昕科技股份有限公司99年7 月15日報告編號
    00000000號濫用藥物尿液檢驗報告各1 紙附卷可稽；（二）
    其於99年7 月14日為警查獲時所採取之尿液，經送鑑驗結果
    ，確呈嗎啡、可待因陽性反應，此有彰化縣警察局員林分局
    委託檢驗尿液代號與真實姓名對照認證單、詮昕科技股份有
    限公司99年7 月28日報告編號00000000號濫用藥物尿液檢驗
    報告各1 紙附卷可稽，應認被告之自白確與事實相符，堪以
    採信。
三、按依毒品危害防制條例所為關於聲請觀察、勒戒或強制戒治
    之裁定，涉及拘束人身自由之保安處分，係有關實體事項而
    與實體判決具同等效力，於確定後，得以其違背法令為由，
    提起非常上訴。又施用第一、二級毒品為犯罪行為，毒品危
    害防制條例第10條定有處罰明文。故施用第一、二級毒品者
    ，依前揭規定本應科以刑罰，惟基於刑事政策，對合於一定
    條件之施用者，則依同條例第20條、第23條之規定，施以觀
    察、勒戒或強制戒治之保安處分。再毒品危害防制條例於民
    國92年7 月9 日修正公布，自93年1 月9 日施行，刪除二犯
    及三犯之規定，一改修法前繁雜之處遇程序，並認施用毒品
    者係屬病患性犯人，以觀察、勒戒戒除其身癮，並以強制戒
    治去除其心癮。其中第20條、第23條將施用毒品之刑事處遇
    程序，區分為「初犯」及「五年內再犯」、「五年後再犯」
    。依其立法理由之說明：「初犯」，經觀察、勒戒或強制戒
    治後，應為不起訴處分或不付審理之裁定；經觀察、勒戒或
    強制戒治執行完畢釋放後，「五年內再犯」者，因其再犯率
    甚高，原實施之觀察、勒戒及強制戒治既已無法收其實效，
    爰依法追訴或裁定交付審理。至觀察、勒戒或強制戒治執行
    完畢釋放後，「五年後再犯」者，前所實施之觀察、勒戒或
    強制戒治已足以遮斷其施用毒品之毒癮，為期自新及協助其
    斷除毒癮，仍適用「初犯」規定，先經觀察、勒戒或強制戒
    治之程序。從而依該次修正後之規定，僅限於「初犯」及「
    五年後再犯」二種情形，始應先經觀察、勒戒或強制戒治之
    程序。倘被告前於五年內已再犯，縱其第三次（或第三次以
    上）再度施用毒品之時間，在初犯或前次再犯經觀察、勒戒
    或強制戒治執行完畢釋放五年以後，已不合於「五年後再犯
    」之規定，且因前已於「五年內再犯」，顯見其再犯率甚高
    ，原實施觀察、勒戒或強制戒治，已無法收其實效，即應依
    該條例第10條處罰，不因其再犯之處遇僅受觀察、勒戒之執
    行，未經起訴處罰而有異（參照最高法院97年度第5 次刑事
    庭會議決議及97年度臺非字第406 號判決）。查本件被告甲
    ○○前於89年間，因施用毒品案件，經本院以89年度毒聲字
    第3343號裁定送觀察、勒戒後，認有繼續施用毒品傾向，再
    經本院以90年度毒聲字第75號裁定送強制戒治，嗣經本院以
    90年度毒聲字第3379號裁定停止戒治，於90 年9月25日停止
    戒治出所，所餘戒治期間付保護管束，復於保護管束期間內
    ，因另涉施用毒品案件，經本院以91年度毒聲字第253 號裁
    定，撤銷停止戒治令入戒治處所施以強制戒治，業於91年10
    月21日戒治期滿執行完畢釋放，又於前開強制戒治執行完畢
    後5 年內之94年間，因施用毒品案件，經本院以94年訴字第
    16號判決，判處有期徒刑10月、7 月，並定應執行有期徒刑
    1 年4 月確定等情，此有臺灣高等法院被告前案紀錄表在卷
    可稽，被告前既曾因施用毒品案件，經觀察、勒戒及強制戒
    治執行完畢釋放後之5 年內，已再犯施用毒品罪，復於99年
    6 月27日晚上10時許、99年7 月12或13日某時許，分別再犯
    施用第一級毒品海洛因之犯行，揆諸前揭說明，即非屬毒品
    危害防制條例第20條第3 項所規定之「五年後再犯」之情形
    ，且因前已於「五年內再犯」，即應依毒品危害防制條例第
    10條之規定處罰。綜上所述，本案事證明確，被告犯行洵堪
    認定，應予依法論科。
四、查海洛因係毒品危害防制條例第2 條第2 項第1 款所稱之第
    一級毒品，依法不得持有、施用。核被告所為，係均犯毒品
    危害防制條例第10條第1 項之施用第一級毒品罪。被告於施
    用前分別持有第一級毒品海洛因之低度行為，均分別為施用
    之高度行為所吸收，不另論罪。又被告所犯上開於99年6 月
    27日晚上10時許及99年7 月12或13日某時許，二次施用第一
    級毒品海洛因之犯行，犯意各別，行為不同，應分論併罰。
    爰審酌被告前即有施用毒品之前科，且曾因施用毒品而送強
    制戒治，仍未能戒除毒癮，竟再度施用毒品戕害自身健康，
    及其犯罪之動機、目的、所生危害及犯罪後尚知坦承犯行，
    態度良好等一切情狀，各量處如主文所示之刑，並定其應執
    行之刑。
五、據上論斷，應依刑事訴訟法第273 條之1 第1 項、第299 條
    第1 項前段，毒品危害防制條例第10條第1 項，刑法第11條
    前段、第51條第5 款判決如主文所示。
六、如不服本判決，得於判決書送達之日起10日內，以書狀敘述
    理由，向本庭提出上訴。
本案經檢察官紀雅惠到庭執行職務。
中    華    民    國    99    年    11    月     9    日
                        刑事第九庭    法  官  黃齡玉
以上正本證明與原本無異。
如不服本判決應於收受判決後10日內向本院提出上訴書狀，並應
敘述具體理由；其未敘述上訴理由者，應於上訴期間屆滿後20日
內向本院補提理由書（均須按他造當事人之人數附繕本）「切勿
逕送上級法院」。
中    華    民    國    99    年    11    月     9    日
                                      書記官  林嘉賢
附錄本案論罪科刑法條全文：
毒品危害防制條例第10條
施用第一級毒品者，處 6 月以上 5 年以下有期徒刑。
施用第二級毒品者，處 3 年以下有期徒刑。

司法院資訊處製作；財團法人民間司法改革基金會備份。
